臺灣高等法院刑事判決　　　　　　　　 94年度上訴字第107號
上　訴　人
即　被　告　甲○○
上列上訴人因毒品危害防制條例案件，不服臺灣板橋地方法院93
年度訴字第2061號，中華民國93年12月9日第一審判決（起訴案
號：臺灣板橋地方法院檢察署93年度毒偵核退字第1387號，移送
併辦案號：94年度毒偵核退字第269號），提起上訴，本院判決
如下：
    主  文
原判決撤銷。
甲○○連續施用第一級毒品，累犯，處有期徒刑拾月。扣案注射
針筒壹支內含之海洛因加水溶液（拾肆西西）、海洛因拾壹包（
淨重壹點陸壹公克），均沒收銷燬之；裝盛上述海洛因加水溶液
之注射針筒壹支、放置上述粉狀海洛因之空包裝（總重貳點壹捌
公克），均沒收。
    事  實
一、甲○○前曾因賭博案件，經臺灣板橋地方法院於民國（下同
    ）八十九年八月二十一日判處有期徒刑四月，如易科罰金以
    三百元折算一日確定，而於八十九年十月十七日易科罰金執
    行完畢。
二、甲○○復因施用毒品案件，經檢察官聲請由臺灣板橋地方法
    院以九十一年度毒聲字第一九九四號裁定送觀察、勒戒後，
    因認無繼續施用毒品傾向，再經臺灣板橋地方法院檢察官於
    九十一年九月十二日以九十一年度毒偵字第一一七一號為不
    起訴處分確定。詎猶不知悛悔，明知海洛因係毒品危害防制
    條例第二條第二項第一款所列之第一級毒品，不得非法施用
    、持有，仍基於施用第一級毒品海洛因之概括犯意，自上開
    觀察、勒戒執行完畢後五年內之九十一年中旬某日（13日以
    後）起，至九十三年八月二十三日晚上八、九時許止，在臺
    北縣土城市○○街五號三樓居所，以將第一級毒品海洛因加
    水置於針筒內注射之方式，連續施用第一級毒品海洛因多次
    （平均約每日施用海洛因一次）。嗣於九十三年八月二十六
    日下午一時十五分許，在臺北縣板橋市○○路○段華德公園
    廁所內，準備施用第一級毒品海洛因時，為警當場查獲，並
    扣得甲○○所有，供其施用海洛因預備用內含有海洛因加水
    溶液（14CC）之注射針筒一支；經移送臺灣板橋地方法院檢
    察署，由檢察官諭知交保候傳。甲○○自交保後起，至九十
    四年一月四日上午六時止，仍承前施用第一級毒品海洛因之
    概括犯意，在臺北縣土城市○○路六十五巷六號二樓居所，
    以將第一級毒品海洛因加水置於針筒內注射之方式，連續施
    用第一級毒品海洛因多次。嗣於九十四年一月四日十九時五
    十分許，在臺北縣土城市○○路與裕民路口，為警扣得其所
    有之海洛因十一包（淨重壹點陸壹公克，空包裝總重貳點壹
    捌公克），經帶至警局訊問，警詢中採尿送驗發現有嗎啡之
    陽性反應，而再度為警查獲。
三、案經臺北市政府警察局萬華分局報請臺灣板橋地方法院檢察
    署檢察官偵查起訴及移送併辦。
    理  由
一、被告甲○○經本院合法傳喚，無正當理由未於言詞辯論期日
    到庭；據其在原法院及警詢中之陳述，則對於前揭事實已坦
    承不諱。復查：
  (一)被告於九十三年八月二十六日下午一時十五分許，在臺北縣
    板橋市○○路○段華德公園廁所內，為警查扣注射針筒一支
    內之加水溶液十四ＣＣ，經警方以試劑初步檢驗結果，呈碼
    啡、海洛因反應，有臺北市政府警察局萬華分局查獲涉嫌毒
    品危害防制條例毒品初步檢驗報告書一紙在卷可查（見毒偵
    核退字第1387號卷第11 頁）。又被告於九十三年八月二十
    六日為警查獲時，在警局中所採集之尿液，經送請臺灣尖端
    先進生技醫藥股份有限公司以ＥＩＡ酵素免疫分析法初步檢
    驗，並以ＧＣ/ＭＳ氣相層析/質譜儀法確認檢驗之結果，呈
    嗎啡陽性反應之事實，亦有該公司於九十三年九月六日出具
    之濫用藥物檢驗報告一紙附於偵查卷可稽（見毒偵核退字第
    1387號卷第2頁）。次查，被告於九十四年一月四日十九時
    五十分許，在臺北縣土城市○○路與裕民路口，為警扣得之
    白粉十一包，經送鑑結果認係第一級毒品海洛因，淨重壹點
    陸壹公克，空包裝總重貳點壹捌公克，有法務部調查局94年
    2月1日調科壹字第06009345號鑑定通知書在卷可稽。又，被
    告於九十四年一月四日為警查獲後，在警局中所採集之尿液
    ，經送請臺灣尖端先進生技醫藥股份有限公司以ＥＩＡ酵素
    免疫分析法初步檢驗，並以ＧＣ/ＭＳ氣相層析/ 質譜儀法
    確認檢驗之結果，呈嗎啡陽性反應之事實，亦有該公司於94
    年1月12日出具之濫用藥物檢驗報告一紙附於偵查卷可憑（
    見毒偵核退字269號號卷第2頁）。參以海洛因於人體內會代
    謝成嗎啡，此為本院職務上所知悉，是被告之自白與事實相
    符，自屬可信；其有多次施用第一級毒品海洛因之行為，堪
    以認定。
  (二)再查，被告甲○○復因施用毒品案件，經檢察官聲請由臺灣
    板橋地方法院以九十一年度毒聲字第一九九四號裁定送觀察
    、勒戒後，因認無繼續施用毒品傾向，再經臺灣板橋地方法
    院檢察官於九十一年九月十二日以九十一年度毒偵字第一一
    七一號為不起訴處分確定，有臺灣板橋地方法院檢察署檢察
    官九十一年度毒偵字第一一七一號不起訴處分書及本院被告
    全國前案紀錄表（見毒偵核退字第1387號卷第34頁）各一件
    在卷可稽。被告係於觀察、勒戒執行完畢後五年內再犯施毒
    品犯行之事實，亦可認定。
  (三)本案事證巳臻明確，被告犯行洵堪認定。被告於前開不起訴
    處分後，五年內再犯毒品危害防制條例第十條第一項之罪，
    依毒品危害防制條例第二十三條第二項前段規定，應予依法
    論科。
二、海洛因為毒品危害防制條例第二條第二項第一款所規範之第
    一級毒品；被告甲○○施用第一級毒品海洛因，所為核係犯
    毒品危害防制條例第十條第一項施用第一級毒品罪。被告施
    用第一級毒品先後非法持有第一級毒品之低度行為，為其施
    用第一級毒品之高度行為所吸收，不另論罪。被告先後多次
    施用第一級毒品之犯行，其時間密接，所犯又為犯罪構成要
    件相同之罪名，顯係基於概括犯意為之，為連續犯，應依刑
    法第五十六條規定論以一罪，並加重其刑。次查，依公訴人
    在起訴書內之記載，雖僅就被告「於釋放出所後五年內之九
    十三年八月二十六日為警查獲採尿前二十六時內之某時，在
    不詳處所，施用第一級毒品海洛因」一次之犯罪事實（即前
    揭犯罪事實欄所載「九十三年八月二十三日晚上八、九時許
    止，在臺北縣土城市○○街五號三樓居所」施用第一級毒品
    海洛因」之犯罪事實）提起公訴，然本案犯罪事實欄所載被
    告其餘施用第一級毒品海洛因之犯行，核與公訴人已起訴部
    分之犯罪事實，有連續犯之關係，屬裁判上之一罪，應為起
    訴效力所及，本院自得加以審判。又查，被告前曾因賭博案
    件，經臺灣板橋地方法院於八十九年八月二十一日判處有期
    徒刑四月，如易科罰金以三百元折算一日確定，而於八十九
    年十月十七日易科罰金執行完畢，有本院全國前案紀錄表一
    件在卷可稽，其於有期徒刑執行完畢後五年內，再犯有期徒
    刑以上之本罪，為累犯，應依刑法第四十七條規定，加重其
    刑，並依法遞予加重之。
三、原審據以論罪科刑，固非無見。惟查：原審未及就被告自九
    十三年八月二十六日交保後起，至九十四年一月四日上午六
    時止，在臺北縣土城市○○路六十五巷六號二樓居所連續施
    用第一級毒品海洛因多次之犯行併予審判，尚有未洽。被告
    提起上訴未附具任何理由，其上訴雖無理由；然原判決既有
    前述之可議，仍屬無可維持，應由本院予以撤銷改判。爰審
    酌被告施用毒品雖僅係戕害其自己身心並無加害他人，然其
    曾因施用毒品經執行觀察、勒戒後，仍未能戒斷其施用毒品
    之惡習，再犯本件連續施用毒品犯行，顯見其惡習非輕，再
    衡量其施用毒品之期間等一切情狀，量處如主文所示之刑。
    又查，扣案注射針筒一支內含之海洛因加水溶液（十四ＣＣ
    ）係第一級毒品，因與毒品海洛因混合，是依社會一般通念
    ，上開溶液業已與海洛因毒品結合成為一體而無從強加析離
    ，另扣案之粉狀海洛因十一包（淨重壹點陸壹公克）亦係第
    一級毒品，均應依毒品危害防制條例第十八條第一項前段之
    規定，宣告沒收銷燬之。至於裝盛上開溶液之注射針筒一支
    ，及放置上述粉狀海洛因之空包裝（總重貳點壹捌公克），
    係為被告所有，供其施用毒品預備及供放置毒品所用之物，
    已據被告陳明在卷，併依刑法第三十八條第一項第二款規定
    ，宣告沒收之。
四、被告甲○○經本院合法傳喚，無正當理由未於言詞辯論期日
    到庭，爰不待其陳述逕行判決。
據上論斷，應依刑事訴訟法第371條、第369條第1項前段、第364
條、第299條第1項前段，毒品危害防制條例第10條第1項、第18
條第1項前段，刑法第11條前段、第56條、第47條、第38條第1項
第2款，判決如主文。
本案經檢察官田炳麟到庭執行職務。
中　　華　　民　　國　　94　　年　　5 　　月　　5 　　日
　　　　　　　　　刑事第十三庭  審判長法　官  劉景星
                                      法  官  陳志洋
                                      法  官  陳博志
以上正本證明與原本無異。
如不服本判決，應於收受送達後十日內向本院提出上訴書狀，其
未敘述上訴之理由者並得於提起上訴後十日內向本院補提理由書
（均須按他造當事人之人數附繕本）。
                                      書記官  陳嘉文
中　　華　　民　　國　　94　　年　　5 　　月　　9 　　日
附錄：本案論罪科刑法條全文
毒品危害防制條例第十條：
施用第一級毒品者，處六月以上五年以下有期徒刑。
